【裁判字號】    92,易,804
【裁判日期】    920829
【裁判案由】    詐欺
【裁判全文】
臺灣臺南地方法院刑事判決                          九十二年度易字第八四號
    公  訴  人  臺灣台南地方法院檢察署檢察官
    被      告  甲○○
右列被告因詐欺案件，經檢察官提起公訴（九十二年度偵緝字第四四五號），本院判
決如左：
    主  文
甲○○連續意圖為自己不法之所有，以詐術使人將本人之物交付，處有期徒刑捌月。
    事  實
一、甲○○基於意圖為自己不法所有之概括犯意，先於民國九十二年二月二十一日至
    臺南市○○街四十一巷八號丁○○之住所，向丁○○訛稱伊朋友欲投標法拍車，
    若能投資新台幣（以下同）二十萬元，一個月後可賺二萬元等語，致丁○○陷於
    錯誤，至華南銀行西臺南分行提領二十萬元現金交與甲○○。甲○○復連續於同
    年五月十五日、同年五月二十一日、同年七月五日、同年八月一日、同年八月十
    五日，至丁○○之住所，向丁○○佯稱伊朋友從事承作景觀工程，工地分別在台
    南縣楠西鄉、新竹科學園區等地，若參與投資，可獲得相當高之利潤等語，致丁○○誤以為真，陷於錯誤，分別交付三萬元、四萬六千元、二萬元、七萬二千五
    百元、五萬元、二萬元之支票六紙予甲○○，甲○○於收取上開支票後，分別交
    與乙○○（甲○○之男友郭乃仁之父親）、戊○○、丙○○等人換得現金，供己
    償債或向他人購買精油，甲○○旋避不見面，郭雅云始知受騙。
二、案經丁○○告訴臺南市警察局第四分局報告台灣臺南地方法院檢察署檢察官偵查
    起訴。
    理  由
一、訊據被告甲○○固坦承於右揭時地邀告訴人丁○○投資計四十三萬八千五百元之
    事實，惟矢口否認有何詐欺犯行，辯稱：伊並未詐欺，伊友人確實有投資法拍車
    ，伊亦有投資景觀工程，且積欠告訴人丁○○之款項業已部分以現金還清，尚欠
    告訴人丁○○十五萬元云云。經查：
（一）被告甲○○如何施用詐術騙取告訴人丁○○四十三萬八千五百元等情，業據告
      訴人丁○○於警訊、偵查及本院調查時指述歷歷，並有告訴人丁○○所簽發之
      支票六紙附卷可稽。被告甲○○雖以前詞置辯，然被告甲○○於警訊中先稱：
      「丁○○開給我的支票是要給我做景觀工程，購買假山假水，做景觀之用」、
      「（問：你的公司開在何處？）是在臺南市○○路沙卡里巴內，但現公司已沒
      有在該處，因負責人孫艷霞，四十年次，目前因債務問題已跑走」、「我有與
      丁○○合夥投資景觀工程，我有出資新台幣二十萬元，丁○○出資二十萬元」
      等語（詳警卷），嗣於本院訊問時先供稱：「是因為我朋友王燦華有做景觀工
      程，我告訴告訴人丁○○此事，問他是否要一起投資，他願意，所以交給我六
      張支票，我取得之票後，就將支票換現，交給王燦華」、「（問：何時投資王
      燦華的工程？）九十一年五、六月間」、「（問：有無結算過？）有結算過，
      但是王燦華都將我的利潤拖延給付，要我繼續投資。告訴人丁○○的部分，我
      有拿二萬元的客票和現金三萬元給他」等語（詳本院九十二年七月十日訊問筆
      錄），後又改稱：「（問：投資何人的景觀工程？）戊○○的騰億景觀工程，
      我還有投資精油」、「（問：是否只有投資此一家景觀工程？）是的」、「（
      問：現金交給何人？）我拿給戊○○」等語（詳本院九十二年八月七日訊問筆
      錄），被告甲○○就其投資景觀工程之情節及款項交代不清，且前後反覆，已
      有可疑。
（二）次查，證人戊○○於本院訊問時稱：「（問：被告是否有投資你的景觀工程？
      ）有的，投資了二十萬元，拿現金給我，在去年六月間，他拿給我時，說是自
      己要投資的‧‧那時候有虧損，一個人只能拿回十二、三萬元」、「（問：除
      此二十萬元外，有無其他投資？）沒有」、「（問：何時結算此筆投資？）約
      是三個月後，工程結束後結算的，也還給他剩餘的錢」等語（詳本院九十二年
      八月七日訊問筆錄），被告甲○○既於警訊中供稱自行出資二十萬元投資景觀
      工程，又僅只投資此一處景觀工程，則核諸證人戊○○上開所述，被告甲○○
      顯未將告訴人丁○○交付之金額合計二十三萬八千五百元之支票六紙交予戊○○用以投資景觀工程。又被告甲○○自承：「（告訴人交給我的六張支票）我
      交給乙○○、戊○○和丙○○，另外還有一張面額四萬六千元的支票我存入我
      中國信託的帳戶內」、「問：為何將支票交給乙○○？）一張五萬元的票，因
      為我要向他二女兒郭玉秀換現金，該筆現金要支付給我朋友，以支付我向他購
      買材料的貨款」、「（問：為何將支票交給戊○○？）我將面額四萬多元的支
      票交給戊○○，向他們換現，他們都有在賺利息，換得的現金小部分拿去投資
      ，投資在精油生意上，其他就是拿去投資景觀生意」、「（問：為何將票交給
      丙○○？）也是向他換現，我交了一張二萬元的票給他，他要賺利息，該二萬
      元拿去購買精油」等語（詳本院九十二年七月十日訊問筆錄），益證被告甲○○並未將告訴人丁○○交付之款項用予投資景觀工程，而係供己償債及購買精
      油，是被告甲○○向告訴人丁○○編造不實理由偽稱投資景觀工程，而向告訴
      人丁○○取得合計二十三萬八千五百元之支票六紙，自屬施用詐術之行為甚明
      。
（三）再者，證人丙○○於本院訊問時到庭結證稱：「我的車子被銀行拖走了，要接
      近二十萬元才可以贖回，因為我剛出來做生意，沒有很多本錢，所以需要朋友
      幫忙，所以請被告協助我把這部車子牽回來」、「（被告總共借我）快要二十
      萬元‧‧我當時告訴被告，如果車子牽回來，我要給他走路工，後來我也給了
      他將近二萬元的走路工」等語（詳本院九十二年八月七日訊問筆錄），復經本
      院質之以：「有沒有在投資法拍車？」，其答稱：「沒有」等語（詳本院九十
      二年八月七日訊問筆錄），則被告甲○○隱瞞其友人丙○○未繳交自小客車之
      分期款，致自小客車遭銀行取回拍賣一事，竟向告訴人丁○○謊稱欲投資法拍
      車，而向告訴人丁○○拿取二十萬元借予丙○○，且於丙○○支付接近二萬元
      之款項予被告甲○○，被告甲○○不僅未將此筆款項交予告訴人丁○○，甚且
      將之占為己有，足見被告甲○○隱瞞實情，致告訴人丁○○陷於錯誤而交付支
      票與被告甲○○，自屬施用詐術無疑。
（四）至被告甲○○辯稱：尚欠告訴人丁○○十五萬元，其餘款項業已現金清償完畢
      云云，惟此為告訴人丁○○否認在卷，並指稱：事後因伊需要用錢，一直向被
      告催討，被告才匯款十萬元等語。被告甲○○就其如何返還告訴人丁○○上開
      款項，語焉不詳，亦未舉出任何證據證明業已還款之事實，況被告甲○○詐欺
      告訴人丁○○之犯行已如前述，縱事後已將部分款項返還告訴人丁○○，亦無
      礙於詐欺罪之成立，被告甲○○欲以嗣後還款之事實，做為其無不法所有詐欺
      意圖之辯，自不足採。
  綜上所述，被告甲○○犯行洵堪認定，應依法論科。
二、核被告甲○○所為，係犯刑法第三百三十九條第一項之詐欺取財罪，其先後多次
    犯行，時間緊接，方法相同，觸犯構成要件相同之罪名，顯係基於概括犯意為之
    ，應依刑法第五十六條連續犯之規定，論以一罪，並加重其刑。爰審酌被告編撰
    不實事由詐取財物、詐得之金額、被害人之損失，迄未與被害人達成和解賠償損
    害、犯後不知悔悟，猶飾詞圖卸等一切情狀，量處如主文所示之刑，以資懲儆。
據上論斷，應依刑事訴訟法第二百九十九條第一項前段、刑法第五十六條、第三百三
十九條第一項、罰金罰鍰提高標準條例第一條前段，判決如主文。
本案經檢察官姚玎霖到庭執行職務。
中      華      民      國    九十二    年      八      月    二十九    日
                                  臺灣臺南地方法院刑事第七庭
                                          法  官  鄭燕璘
右正本證明與原本無異。
如不服本判決，應於判決送達後十日內，向本院提出上訴狀。
                                          書記官  黃傳鈞
中      華      民      國    九十二    年      九      月      一      日
附錄本案論罪科刑法條全文：
刑法第三百三十九條第一項：
意圖為自己或第三人不法之所有，以詐術使人將本人或第三人之物交付者，處五年以
下有期徒刑、拘役或科或併科一千元以下罰金。


司法院資訊處製作；財團法人民間司法改革基金會備份。
